【裁判字號】    92,訴,909
【裁判日期】    920908
【裁判案由】    偽造文書等
【裁判全文】
臺灣臺中地方法院刑事判決                          九十二年度訴字第九九號
    公  訴  人  臺灣臺中地方法院檢察署檢察官
    被      告  甲○○
右列被告因偽造文書等案件，經檢察官提起公訴（九十一年度偵字第一三三一七號）
，本院判決如左：
    主  文
甲○○連續行使偽造私文書，足以生損害於他人，處有期徒刑陸月，如易科罰金，以
參佰元折算壹日。
在安泰商業銀行編號：0000000000000000號信用卡背面及如附表一
、二所示簽帳單上偽造之「己○○」署名均沒收。
    事  實
一、甲○○與己○○為鄰居，因己○○住家係經營國術館，開放外人進入，故甲○○
    經常進出己○○位於臺中縣潭子鄉○○路○段一八五巷二弄一號住處。詎甲○○
    竟意圖為自己不法之所有，於九十一年五月間某日，趁進入己○○上開住處時，
    徒手竊取己○○所有之台新國際商業銀行（下稱台新銀行）、安泰商業銀行（下
    稱安泰銀行）之信用卡各一張（編號各為：0000000000000000
    號、0000000000000000號），得手後復基於行使偽造私文書及
    詐欺取財之概括犯意，先在安泰銀行信用卡背面偽簽「己○○」之署名，而偽造
    私文書；再分別於如附表一、二所示時地，持前揭二張信用卡刷卡消費，並在每
    筆簽帳單上均偽簽「己○○」之署名，而為造私文書後，持以行使交付各該特約
    之商店服務人員，使服務人員誤認甲○○為前揭二張信用卡之合法使用人，而交
    付財物，足以生損害於己○○、台新銀行、安泰銀行及各該特約商店。嗣於九十
    一年七月四日下午三時五分許，甲○○因另案施用毒品案件，在臺中縣潭子鄉○
    ○路○段一八五巷二弄七號住處前為警查獲，經警徵得甲○○之同意，進入甲○
    ○上開住處搜索，在甲○○房間內起獲前揭二張信用卡，而查知上情。
二、案經己○○訴由臺中市警察局第五分局報告臺灣臺中地方法院檢察署檢察官偵查
    起訴。
    理  由
一、訊據被告甲○○固承認持有右揭二張信用卡，並在安泰銀行信用卡背面偽簽「己
    ○○」署名之事實，惟矢口否認有何竊盜、行使偽造私文書、詐欺取財等犯行，
    辯稱：伊是在住家附近的巷口撿到這二張信用卡，撿到後有在其中一張信用卡背
    面簽「己○○」的姓名，並拿到潭子中興百貨刷卡購物，但是結帳的時候店員告
    訴伊那張信用卡已經不能使用了，所以伊並未盜刷成功，也沒有在簽帳單上簽「
    己○○」的姓名，伊不知道為何這二張信用卡會被盜刷云云。
二、經查：
  (一)被告右揭犯罪事實，業據告訴人己○○於警詢、偵查及本院調查時指訴綦詳（見
    偵卷第七、六四頁、本院卷第三三至三五頁），並有贓物保管收據、安泰銀行信
    用卡背面影本各一紙、台新銀行信用卡事業處九十二年一月十四日台新信卡字第
    九二○○二三號函及隨函檢附之簽帳單影本十二紙（如附表一編號三所示之消費
    紀錄未能調到簽帳單影本）、安泰銀行信用卡部九十一年十二月二十四日安卡險
    字第○九一○一三八○號函及隨函檢附之簽帳單影本七紙、告訴人庭呈之台新銀
    行帳單、安泰銀行信用卡客戶己○○遭盜刷明細表在卷可稽（見偵卷第一六、二
    三、三九至五二、五四至六一頁，本院卷第四七、五○頁）。又經本院向台新銀
    行及安泰銀行函詢前揭二張信用卡有無申報遺失補發紀錄，其中台新銀行回覆：
    「該信用卡於九十一年六月九日有申報遺失補發之紀錄」，有台新銀行九十二年
    六月二十五日台新信卡字第九二○二○六號函附卷可憑（見本院卷第六七、六八
    頁，另本案辯論終結後亦接獲安泰銀行以九十二年八月二十一日安卡風字第○九
    二六○二○二號函回覆：「經查該戶（指告訴人）曾於九十一年六月二十六日來
    電掛失卡片但未補發」）。
  (二)雖被告以前詞置辯，惟被告於警詢時供稱：「我在九十一年六月十五日十六時三
    十分在己○○住處撿到的」；於偵訊時供稱：「九十一年六月二十日下午四、五
    點我在己○○的家門口撿到的」；於本院調查時供稱：「我是於九十一年六月二
    十幾日在己○○住家附近撿到的」；於本院審理時供稱：「我是於九十一年六月
    二十日在我家巷口附近撿到的」。關於撿到前揭二張信用卡之時地，被告前後供
    述不一，已難採信。又依被告於本院調查時所自承：「（是否有經常到告訴人家
    ？）有，我會去找告訴人喝酒」（見本院卷第四○頁），及告訴人於本院調查時
    所指訴：「（被告跟你何關係？）鄰居，我家開國術館，被告經常進出我家」、
    「（信用卡有無可能是遺失在門口被撿走？）不可能，我的信用卡都是放在家裡
    吊衣服的地方」、「我的信用卡放在同一個皮包內，我的皮包放在房間內，如果
    皮包不見，應該是全部的信用卡不見，不會華僑及渣打的還在」等語（見本院卷
    第三三至三五、三九頁），可見被告應係進入告訴人住處竊得該二張信用卡，而
    非撿拾取得。另依被告所自承其有在安泰銀行信用卡背面簽署「己○○」姓名，
    並持之前往潭子中興百貨刷卡購物等情，足認被告有盜刷告訴人信用卡之意圖，
    且該二張信用卡，自九十一年五月間失竊起至九十一年七月四日為警起獲止，均
    在被告持有狀態中，其中安泰銀行信用卡更因背面欠缺持卡人之簽名，而無法使
    用，倘非被告先在該信用卡背面偽簽告訴人署名，再持以盜刷，焉有憑空冒出如
    附表二所示七筆刷卡消費紀錄之可能。
  (三)至於證人即如附表一編號一所示商店負責人丁○○、如附表二編號六所示商店負
    責人戊○○、如附表二編號一所示商店負責人丙○○於本院調查時，雖均證稱：
    沒有印象曾見過被告等語，另證人即如附表一編號十二所示商店負責人乙○○於
    本院調查時則證述：「己○○」的簽帳單是一名男子簽的，臉瘦瘦長長，好像不
    是被告等語，然此或因上開商店係採輪班制，被告前往購物消費時，證人均不在
    場，或因上開商店每日進出者眾，加以案發迄今已逾一年，證人印象模糊所致，
    是其等所為之證詞，尚不足推翻本院基於前述理由所為被告有罪之認定。又經本
    院依被告聲請，將該等證人庭呈之簽帳單原本九張、被告書寫之記事簿一本，連
    同被告於偵訊時所書寫之「己○○」字跡，一併送內政部警政署刑事警察局鑑定
    三者是否出於同一人之筆跡，該局回覆：「因簽帳單上『己○○』簽名筆跡有多
    種書寫方式，特徵不穩定，歉難認定」，有該局九十二年七月一日刑鑑字第○九
    二○一一九五八三號函在卷可參（見本院卷第八九頁）。該函既未能鑑定簽帳單
    上之「己○○」署名是否出於被告之筆跡，亦不足執為有利被告之認定。
  (四)綜上所述，被告辯解不足採信。本件事證明確，其犯行堪以認定。至於被告雖聲
    請調閱如附表一、二所示商店之監視錄影帶，用以查明究係何人前往刷卡消費，
    惟被告於較接近案發時點之警詢、偵查時，並未提出此項證據聲請，如今案發已
    逾一年，上開商店縱使設有監視錄影系統，恐亦已將監視錄影帶丟棄銷燬或重複
    使用，而無從調閱，且本院基於前述理由，已足認定被告之犯行，此部分核無調
    查之必要，併予敘明。
三、核被告所為，係犯刑法第三百二十條第一項之普通竊盜罪、第二百十六條、第二
    百十條之行使偽造私文書罪、第三百三十九條第一項之詐欺取財罪。被告在信用
    卡背面及簽帳單上偽簽「莊隆義」署名之行為係偽造私文書之部分行為，偽造私
    文書後持以行使，偽造之低度行為為行使之高度行為所吸收，均不另論罪。被告
    先後多次行使偽造私文書、詐欺取財犯行，時間緊接，犯罪構成要件相同，顯係
    基於概括犯意為之，均應依連續犯之規定分別論以一行使偽造私文書、詐欺取財
    罪，並各加重其刑。公訴人雖漏未就被告如附表一編號三所示犯行提起公訴，惟
    此部分與被告起訴成罪之行使偽造私文書、詐欺取財犯行，有連續犯之裁判上一
    罪關係，為起訴效力所及，本院自得予以審理。被告所犯普通竊盜、連續行使偽
    造私文書、連續詐欺取財等三罪間，有手段目的之牽連關係，應依刑法第五十五
    條規定，從情節較重之連續行使偽造私文書罪處斷。爰審酌被告年輕力壯，不思
    努力工作賺取正當酬勞，竟藉行竊及盜刷他人信用卡方式牟取財物，其行為對告
    訴人及社會交易秩序產生危害，事後僅承認部分犯行，迄未賠償告訴人及台新銀
    行、安泰銀行之損失，惟被告盜刷金額合計約四萬七千餘元，犯罪所生損害尚非
    鉅額等一切情狀，量處如主文所示之刑，並諭知易科罰金之折算標準。另被告在
    安泰銀行編號：0000000000000000號信用卡背面及如附表一、
    二所示簽帳單上偽造之「己○○」署名，屬偽造之署押，不問屬於犯人與否，均
    應依刑法第二百十九條規定，宣告沒收。
據上論斷，應依刑事訴訟法第二百九十九條第一項前段，刑法第五十六條、第三百二
十條第一項、第二百十六條、第二百十條、第三百三十九條第一項、第五十五條、第
四十一條第一項前段、第二百十九條，罰金罰鍰提高標準條例第一條前段、第二條，
判決如主文。
本案經檢察官王啟明到庭執行職務。
中      華      民      國      九十二      年      九      月    八    日
                                臺灣臺中地方法院刑事第四庭
                                    審判長法  官  張  靜  琪
                                          法  官  楊  真  明
                                          法  官  羅  智  文
右正本證明與原本無異。
如不服本判決，應於送達後十日內向本院提出上訴狀（須附繕本），上訴於臺灣高等
法院臺中分院。
                                          書記官
中      華      民      國      九十二      年      九      月    十二  日
附錄論罪科刑法條
刑法第二百十條
偽造、變造私文書，足以生損害於公眾或他人者，處五年以下有期徒刑。
刑法第二百十六條
行使第二百十條至第二百十五條之文書者，依偽造、變造文書或登載不實事項或使登
載不實事項之規定處斷。
刑法第三百二十條第一項
意圖為自己或第三人不法之所有，而竊取他人之動產者，為竊盜罪，處五年以下有期
徒刑、拘役或五百元以下罰金。
刑法第三百三十九條第一項
意圖為自己或第三人不法之所有，以詐術使人將本人或第三人之物交付者，處五年以
下有期徒刑、拘役或科或併科一千元以下罰金。


司法院資訊處製作；財團法人民間司法改革基金會備份。
